# 请教版主，一个复杂收购安排的会计处理

提问人：x-yan 时间：2016-06-12 11:13:20
现有交易安排如下：企业A出资 10 亿元向国资委全资控股的国企B收购B的子公司C，C的公允价值约 6 亿元，国资委同时承诺在收购完成的 2 年内将公允价值约 3 亿元的国有非营利事业单位D转制为企业并无偿划转给C。（D和BC除了同属国资委控制外没有其他的关联。） 目前时点，A收购C已经完成了，可以对C实施控制。但D还没有开始进行转制，和A、C暂时没有直接关系，A暂时无法对D实施实质性的控制。
请教当前时点的会计处理，以及D完成转制并无偿划拨给C时的会计处理。

回答人：chenyiwei
建议将这个业务分拆为两部分：收购C的现有业务和未来收购D的转制后业务。现在收购C现有业务的步骤已经完成，故按照C自身的公允价值（ 6 亿元）进行企业合并的会计处理；另外支付的 4 亿元作为对转制后D业务收购的预付款，确认为其他非流动资产，到D转制完成并注入C后，再根据当时的情况进行收购D的业务的会计处理。

提问人：x-yan 时间：2016-06-14 14:39:09
多谢版主！我们的困惑主要在于，A显然支付了一定的溢价，（D长期亏损， 2 年后公允价值很可能会更小），所以应当确认一个商誉，但C和D的业务性质完全不同，无法做到在二者之间合理分摊。所以商誉确认的时点和金额应该怎么判断呢？

回答人：chenyiwei
因为目前尚未取得对业务D的控制权，所以暂不确认与D相关的商誉。到 2 年后取得对D的控制权时，以届时取得控制权的日期作为购买日，进行非同一控制下业务合并的会计处理，当期期末对形成的对D商誉进行减值测试。